【裁判字號】    92,易緝,109
【裁判日期】    920327
【裁判案由】    詐欺
【裁判全文】
臺灣臺中地方法院刑事判決                        九十二年度易緝字第一九號
    公  訴  人  台灣台中地方法院檢察署檢察官
    被      告  甲○○
右列被告因詐欺案件，經檢察官提起公訴（九十年度偵字第一六七八九號），本院判
決如左：
    主  文
甲○○幫助洗錢，處有期徒刑參月，如易科罰金，以參佰元折算壹日。
    事  實
一、甲○○明知不詳姓名者收購金融機構帳戶存摺、印章、提款卡（包括密碼），係
    利用購得帳戶掩飾或隱匿犯罪所得財物，竟基於幫助之犯意，於民國八十九年三
    月間某日，依報紙上所刊登買賣存摺之分類廣告，在台中火車站前，將其所有中
    和郵局存簿儲金第000000－0號帳戶存摺、印章及提款卡（包括密碼），
    以新台幣（下同）三千元之價格，售予刊登分類廣告之涂文明（約定僅使用三個
    月，屆期由甲○○自行辦理停用），涂文明再以一萬餘元之價格，將上述帳戶存
    摺、印章及提款卡（包括密碼）轉售予不詳姓名者。該不詳姓名者取得上述存摺
    、印章及提款卡（包括密碼）後，即意圖為自己不法之所有，基於常業之犯意，
    於八十九年三月十三日，在中國時報上刊登「亞泰融資週轉中心」為標題，標榜
    全省十三家銀行省屬行庫二十五位專業人員誠信服務，政府立案非錢莊代書，合
    約保障免預收任何費用，免押免保專辦急難件，八大行業均可辦理之不實信用貸
    款廣告，並以000000000號為聯絡電話，從事假貸款真詐財之不法行為
    ，適有需款孔急之乙○○於當日見該貸款廣告，以電話與該不詳姓名者聯絡，該
    不詳姓名者乃向乙○○詐稱若要貸款，需先辦理保險，使乙○○信以為真，自八
    十九年三月十五日起至同年四月二十九日止，分五次共匯款十五萬三千八百八十
    元至該不詳姓名者指定之帳戶，最後一次係於八十九年四月二十九日匯款一萬二
    千元至甲○○所有上述帳戶，該不詳姓名者再利用涂文明提供之上述金融卡提領
    花用，涂文明因而幫助該不詳姓名者掩飾、隱匿犯常業詐欺所得財物。嗣乙○○
    遲未接獲撥款通知，該000000000號電話復無法撥通，始知受騙（涂文
    明部分已結）。
二、案經乙○○訴由宜蘭縣警察局移送台灣宜蘭地方法院檢察署呈請台灣高等法院檢
    察署核轉台灣台中地方法院檢察署檢察官偵查起訴。
    理  由
一、訊據被告甲○○固坦承以三千元之價格出售其所有中和郵局存簿儲金第0000
    00－0號帳戶存摺、印章及提款卡（包括密碼），供不詳姓名者使用三個月等
    情，惟否認幫助洗錢犯行，辯稱伊因欠地下錢莊債務，沒錢清償，才看報紙將上
    述帳戶存摺、印章及提款卡出售，不知不詳姓名者非法使用該帳戶云云。惟查右
    揭犯罪事實，業據被害人乙○○於警訊、偵查中指訴綦詳，並有報紙廣告、郵政
    國內匯款執據、上述帳戶存提詳情表、更換事項記要影本、儲金人紀要影本附卷
    可稽，而被告所有上述帳戶存摺、印章、提款卡（包括密碼）係以三千元之價格
    售予涂文明，再由涂文明以一萬餘元之價格轉售予不詳姓名者，亦經涂文明供述
    無訛。該不詳姓名者既以高價收購被告所有上述帳戶存摺、印章及提款卡（包括
    密碼），作為掩飾或隱匿犯詐欺所得款項，再刊登不實之信用貸款廣告騙使不特
    定人匯款至指定帳戶，從事假貸款真詐財之不法行為，自係恃此為生，應成立常
    業詐欺罪，為洗錢防制法第三條第一項第五款所規定之重大犯罪。又政府開放金
    融業申請設立後，金融機構大量增加，使一般人申請存款帳戶極為容易且便利，
    故除非充作犯罪使用，一般正常使用之存款帳戶，並無向他人租用或購買帳戶存
    摺、金融卡、印章之必要。況坊間新聞媒體，對於不肖犯罪集團，經常利用大量
    收購之存款帳戶，掩飾或隱匿因自己或他人犯罪所得之財物，亦多所報導。被告
    依報紙上刊登買賣存摺之分類廣告，以三千元之價格，將其所有上述帳戶存摺、
    印章及提款卡（包括密碼），出售予涂文明，並約定僅使用三個月，屆期自行辦
    理停用，依常情，被告焉會不知該帳戶將被作為掩飾或隱匿犯罪所得款項之用？
    顯見被告所辯無非飾卸之詞，不足採信，其犯行已堪認定。
二、核被告所為，係成立洗錢防制法第九條第一項洗錢罪之幫助犯，應依刑法第三十
    條第二項規定，按正犯之刑減輕之。查幫助犯之成立，主觀上行為人須有幫助故
    意，客觀上須有幫助行為。而幫助犯係從屬於正犯而成立，並無獨立性，故幫助
    犯須對正犯之犯罪事實，具有共同認識而加以助力，始能成立，其所應負責任，
    亦以與正犯有同一認識之事實為限，若正犯所犯之事實，超過其共同認識之範圍
    時，則幫助者事前既不知情，自不負責；從犯對正犯行為所認識之內容，如與正
    犯所發生之事實不一致時，應僅就其所認識之範圍負責；刑法上之幫助犯，係對
    於犯罪與正犯有共同之認識，而以幫助之意思，對於正犯資以助力者而言。若於
    正犯之犯罪無共同之認識，則非幫助犯。本件被告僅知不詳姓名者收購其所有上
    述帳戶存摺、印章及提款卡（包括密碼），係作為掩飾或隱匿犯罪所得款項之用
    ，已如前述，並無證據足證被告對於其出售之帳戶係被作為詐欺取財之工具一節
    確有認識，檢察官認被告應成立刑法第三百三十九條第一項詐欺取財罪之幫助犯
    ，尚有未洽，起訴法條應予變更。爰審酌被告之品行（曾因毒品危害防制條例案
    件送觀察、勒戒，見卷附台灣台中地方法院檢察署刑案資料查註紀錄表）及犯罪
    動機、目的、手段、所生危害、犯罪後態度等一切情狀，處以如主文所示之刑，
    並諭知易科罰金之折算標準。又被告行為後，刑法第四十一條業經立法院通過修
    正為犯最重本刑為五年以下有期徒刑以下之刑之罪，而受六個月以下有期徒刑或
    拘役之宣告，因身體、教育、職業、家庭之關係或其他正當事由，執行顯有困難
    者，得以一元以上三元以下折算一日，易科罰金。但確因不執行所宣告之刑，難
    收矯正之效，或難以維持法秩序者，不在此限（另增訂第二項，併合處罰之數罪
    ，均有前項情形，其應執行之刑逾六月者，亦同），並經總統於九十年一月十日
    公布，同年月十二日生效，本件自應適用修正公布生效之新法諭知易科罰金之折
    算標準，併予敘明。
據上論斷，應依刑事訴訟法第二百九十九條第一項前段、第三百條，洗錢防制法第九
條第一項，刑法第十一條前段、第二條第一項前段、第三十條、第四十一條第一項前
段，罰金罰鍰提高標準條例第二條，判決如主文。
中      華      民      國      九十二      年    三    月    二十七    日
                                        法  官  鍾  堯  航
右正本證明與原本無異。
如不服本判決，應於送達後十日內向本院提出上訴狀（須附繕本），上訴於台灣高等
法院台中分院。
                                        書記官
中      華      民      國      九十二      年    三    月    二十七    日
附錄本案論罪科刑法條全文
洗錢防制法第九條第一項：
洗錢者，處五年以下有期徒刑，得併科新台幣三百萬元以下罰金。


司法院資訊處製作；財團法人民間司法改革基金會備份。
